【裁判字號】    95,上易,228
【裁判日期】    950606
【裁判案由】    返還借款等
【裁判全文】
臺灣高等法院民事判決                 95年度上易字第228號
上  訴  人  乙○○
被 上 訴人  甲○○
上列當事人間請求返還借款事件，上訴人對於中華民國94年12月
30日臺灣臺北地方法院94年度訴字第4371號第一審判決提起上訴
，本院於95年5月23日言詞辯論終結，判決如下：
    主  文
上訴駁回。
第二審訴訟費用由上訴人負擔。
    事實及理由
一、被上訴人起訴主張：上訴人前簽發如附表所示四紙支票向伊
    借款新台幣（下同）108萬元，嗣又開立證明單向伊借款2萬
    元，屆期未為清償等情，因本於消費借貸之法律關係，請求
    被上訴人給付110萬元及自支付命令送達翌日即民國94年6月
    30 日起至清償日止按年息百分之五計算之利息之判決。
二、上訴人對於有向被上訴人借用110萬元乙節並不爭執，惟辯
    稱其已提供一個倉庫供被上訴人使用，並以使用之代價抵債
    等語，資為抗辯。
三、原審判命上訴人給付被上訴人110萬元及自94年6月30日起至
    清償日止按年息百分之五計算之利息。上訴人不服，提起上
    訴，其上訴聲明為：(一)原判決廢棄。(二)被上訴人在第一審之
    訴訟駁回。被上訴人之答辯聲明為：上訴駁回。
四、被上訴人起訴主張：上訴人前簽發如附表所示四紙支票向伊
    借款108萬元，嗣又開立證明單向伊借款2萬元，屆期未為清
    償之事實，業據其提出支票及退票理由單影本各四紙，及支
    出證明單影本一紙為憑（見原法院94年度促字第18740號卷
    第3至7頁），並為上訴人所不爭執，自堪信為真實。至被上
    訴人主張上訴人應附加法定遲延利息如數返還上開借款，則
    為上訴人所否認，並以前開情詞置辯。經查：
（一）上訴人主張其將倉庫借予被上訴人使用，約定以每月租金
      8萬元來抵付其向被上訴人之借款，期間自89年12月31 日
      起至92年3月1日止云云，為被上訴人所否認，辯稱雖有使
      用上訴人之倉庫，只使用一小部分，但並非向上訴人承租
      ，未約定租金，亦未約定以租金抵債，上訴人的倉庫是因
      為根本租不出去，才借他使用，他有告訴上訴人如果上訴
      人要出租，會立刻返還等語（見原審卷第8頁、本院卷第
      16頁），上訴人復無法舉證證明兩造有以8萬元由被上訴
      人承租其倉庫，並以租金抵債之合意，上訴人之主張其得
      以每月8萬元之租金債權與被上訴人之借款債權抵銷，應
      無可取。
（二）上訴人雖又主張系爭倉庫前出租予訴外人祐輝蛋糕店每月
      租金為8萬元，被上訴人既有使用其倉庫，其得以其對被
      上訴人請求相當於租金之損害，與積欠被上訴人之債務，
      相互抵銷云云，並提出房屋租賃契約書影本為證（見本院
      卷第27頁），惟查，系爭倉庫係上訴人交付被上訴人使用
      ，並非被上訴人無權占用，上訴人主張其得請求相當於租
      金之損害，已有未合。況使用借貸非必有償，且上訴人之
      倉庫面積為150坪，被上訴人只曾使用其中約30坪部分一
      、二年的時間，已據被上訴人所陳明（見本院卷第22頁）
      ，上訴人對此亦不爭執。則依上訴人之前出租他人之租金
      及被上訴人占有之面積計算，被上訴人占有其中30坪相當
      於租金之代價為16,000元（80,000X30/150=16,000），而
      上訴人自陳向被上訴人借款約定利息為月息兩分（見本院
      卷15頁），則以上訴人借款金額110萬元計算，每月之利
      息計為22,000元，依民法第205條所定最高利率年息百分
      之20計算，每月之利息亦為18,333元，均高於被上訴人使
      用上訴人倉庫之代價，上訴人所得主張相當於租金之損害
      ，尚不足以抵付應付之利息，則上訴人以此主張已償還積
      欠被上訴人之本金，亦無足取。
五、綜上所述，被上訴人主張上訴人向其借款110萬元迄未清償
    ，為可信採，上訴人所辯均無可取。從而，被上訴人本於消
    費借貸之法律關係，請求上訴人給付110萬元及自支付命令
    送達翌日，即94年6月30日起至清償日止按年息百分之五計
    算之利息，為有理由，應予准許。是則原審判命上訴人如數
    給付，於法並無不合。上訴意旨指摘原判決不當，求予廢棄
    改判，為無理由，應予駁回其上訴。
六、本件事證已臻明確，兩造其餘之攻擊防禦方法及所提之證據
    ，經審酌後認均無礙判決之結果，爰不予一一論述。
七、據上論結，本件上訴為無理由，依民事訴訟法第449條第1
    項、第78條，判決如主文。
中    華    民    國    95    年    6     月    6     日
                  民事第三庭  審判長法  官  林敬修
                                    法  官  劉勝吉
                                    法  官  張靜女
正本係照原本作成。
不得上訴。
中    華    民    國    95    年    6     月    8     日
                                    書記官  廖麗蓮


司法院資訊處製作；財團法人民間司法改革基金會備份。
